臺灣臺南地方法院民事判決
109年度婚字第284號
原      告  吳ＯＯ  


訴訟代理人  李慧千律師
被      告  林ＯＯ  

上列當事人間請求離婚事件，於民國110年1月26日言詞辯論終結
，本院判決如下：
    主      文
一、准原告與被告離婚。
二、訴訟費用新臺幣3,000元，由被告負擔。
　   事實及理由
一、原告主張： 　　 
  ㈠兩造相識已久，原告於民國102年7月間在成大醫院確診罹患
    乳癌，考量日後生育問題，原本想在進行乳癌相關治療前先
    冷凍卵子，惟原告於奇美醫院詢問冷凍卵子程序事宜，因被
    告陪同原告進到診間，醫師誤以為兩造為夫妻關係，提到冷
    凍胚胎比冷凍卵子的成功機率高。為符合人工生殖需有夫妻
    關係，及感動被告於原告生病時之陪伴，兩造於102年8月19
    日辦理結婚登記，並進行胚胎冷凍保存，之後原告才進行乳
    癌後續手術及化療。為了繼續冷凍胚胎，原告三年前有到奇
    美醫院繳費，醫院提到以後費用會調漲，伊當時想先繳三年
    ，三年後如果兩造關係都沒有改善，就不繼續冷凍胚胎。三
    年期間已經滿了，原告沒有繼續繳費，也沒有詢問醫院方面
    對胚胎有無任何處理。　　
  ㈡兩造結婚後，並未約定共同住居所，亦未共營婚姻生活，仍
    各自獨立生活，僅假日會互相前往各自處所同住。偶有問候
    或互動，但也屢生爭吵，曾因爭執認為沒有維持婚姻之必要
    而簽署離婚協議書，只差沒有見證人故無法為離婚登記。這
    樣冷淡的婚姻模式，到了107年6月間，又因細故在電話中發
    生爭執，此後，兩造間誰也沒有理會誰，未再有任何生活上
    交集或連繫，直至109年4月間，原告以通訊軟體line提出離
    婚之要求，被告拒絕。
  ㈢兩造於102年8月結婚後，並無實質上婚姻生活，也沒有經濟
    上、精神上之相互扶持，甚至到107年以後，如同陌生人一
    般沒有交集，此種婚姻，甚至比一般朋友或鄰居還沒有扶持
    或互動，令任何人於客觀上均無繼續維持之意願，兩造之婚
    姻已無任何實質意義可言，爰依民法第1052條第2項之規定
    ，請求判決兩造離婚。
  ㈣聲明：⒈請准兩造離婚。⒉訴訟費用由被告負擔等語。
二、被告抗辯略以： 　
 ㈠兩造婚前就協議維持各自居住的地方，兩造還是有往來，107
   年之後被告打電話給原告，但原告都不接，調解時被告跟原
   告講話，原告也不理睬被告。被告目前就是不想離婚。兩造
   確實曾吵架並簽立離婚協議書沒錯，那是因為原告一直吵。
   至於兩造於2018年6月9日對話後，下一則是2020年4月14日，
   將近快二年時間沒有對話紀錄，是因為被告沒有用line，但
   是被告有打電話給原告，是原告不接，也都不在家。
 ㈡確實有冷凍胚胎這件事，是原告進行化療那一年冷凍的，應該
   是102年。前三年費用是原告繳的，但是再之前的費用是被告
   繳的，人工生殖費用也是被告繳的，之後被告沒有再繳。沒
   有跟原告提胚胎解凍生小孩這件事，是因為原告的身體狀況
   ，原告102年化療，療程大約半年，結束大約103年或104年左
   右。雖然原告說兩造常有爭吵，但是伊認為關係維持的ＯＫ。
 ㈢聲明：⒈原告之訴駁回。⒉訴訟費用由原告負擔等語。 
三、本件經協議及證據調查，兩造對於下列事實均不爭執： 
  ㈠兩造為了辦理人工生殖之胚胎冷凍，而於102年8月19日登記
    結婚。
  ㈡兩造婚後各自居住於臺南市關廟區及佳里區，並未約定共同
    住所，彼此往來於各自住所地。
  ㈢兩造曾因細故吵架，共同前往關廟戶政事務所簽訂卷附之離
    婚協議書，但未完成離婚登記。　　
四、原告主張兩造間有民法第1052條第2項之重大事由，難以維
    持婚姻乙節，為被告所否認，並以前開情詞抗辯。是本件爭
    點在於：原告依據民法第1052條第二項請求裁判離婚是否有
    理由？
五、本院得心證之理由如下：
  ㈠按婚姻以夫妻之共同生活為目的，夫妻應以誠摯相愛為基礎
    ，相互尊重、忍讓與諒解，共同建立和諧美滿幸福之家庭，
    非有足以破壞共同生活或難以維持婚姻之重大事由，夫妻之
    一方固不得任意訴請離婚；惟若夫妻之誠摯相愛基礎動搖，
    彼此難以容忍、諒解，無從繼續保持共同生活之圓滿、安全
    及幸福，而生婚姻之破綻，夫妻之一方即非不得依民法第10
    52條第2項規定請求離婚。又按74年6月3日修正公布之民法
    第1052條增列第2項規定：有前項以外之重大事由，難以維
    持婚姻者，夫妻之一方得請求離婚。但其事由應由夫妻之一
    方負責者，僅他方得請求離婚。其但書部分參照修正理由說
    明，係為求公允始增設該但書之規定。故難以維持婚姻之重
    大事由，夫妻雙方均須負責時，應比較衡量雙方之有責程度
    ，僅責任較輕之一方，得向責任較重之他方請求離婚，如雙
    方之有責程度相同，則雙方均得請求離婚，始符公平。又婚
    姻以夫妻終生之共同生活為目的，凡對家庭生活之美滿幸福
    ，有所妨礙，足以破壞共同生活之重大事由，難以維持婚姻
    者，夫妻之一方即得依民法第1052條第2項規定訴請離婚。
    至婚姻是否難以維持，應斟酌破壞夫妻共同生活之具體情事
    ，是否客觀上達於動搖夫妻之共同生活，而喪失維持婚姻之
    意欲為斷。
  ㈡茲據兩造陳述登記結婚之原因及過程，兩造相識已久，對於
    彼此及各自家庭狀況有所認識，但並未長期交往。嗣因原告
    確診罹患乳癌，為保留生育能力及提高生育成功率，選擇人
    工生殖之冷凍胚胎方式，且為符合人工生殖法之規定，乃辦
    理結婚登記。結婚後，兩造協議仍維持原有生活模式，各自
    居住原處所，並未約定共同處所及共同生活，僅於假日互相
    往來，兩造之婚姻關係顯無深厚之感情為基礎。
  ⒊因兩造締結婚姻關係與延續後代有關，本院乃詢問冷凍胚胎
    之現狀及完成治療後，是否有討論生育事宜？原告陳稱：兩
    造關係不佳，一直吵，一直鬧，這種關係讓我覺得沒有辦法
    提供給小孩一個好的生活，我們根本沒有辦法走到要談論何
    時生小孩這件事。三年前有前往醫院繳費，當時想看關係是
    否會改善，三年滿了沒有再去繳費，也沒有詢問胚胎如何處
    理。這麼多年來我們兩個也沒有什麼互動，當初結婚是匆促
    決定，我現在已經將近五十歲也沒有可能生育子女，我認為
    婚姻也沒有繼續的理由等語。被告則陳稱：我記得原告有跟
    我講過三年的這件事，我不知道是到什麼時候，之後我就也
    沒有再繳等語。可見，兩造登記結婚後，如有生育打算，於
    104年間已可無行，但兩造因相處不睦，常生爭吵，未曾討
    論過生育子女之事，而隨著原告已進入更年期，為生育子女
    而締結婚姻之原因已然消滅。
　⒋此外，兩造於婚姻持續期間，除維持上開並未同居共財之生
    活模式，另據原告陳稱：兩造常生爭吵，互動不佳，並曾於
    爭吵後簽署離婚協議書，於107年間爭吵後，更是長達將近2
    年未有任何聯繫及互動乙節，則提出離婚協議書及兩造之Li
    ne訊息內容為證。被告雖坦承簽立離婚協議書及上開訊息之
    真正，但辯稱：是原告一直在吵，伊認為兩造關係是OK的，
    伊有打電話給原告，原告都不接云云。惟由兩造當庭陳述簽
    立離婚協議書之過程，於104 年或105年間，僅因原告帶一
    名小孩(係原告之姪子)赴會，被告即當場動怒，原告亦因此
    動怒，兩造發生嚴重爭吵及提及離婚，當下共同前往關廟戶
    政事務所簽立該紙離婚協議書，確因細故而爭吵之事實。再
    由107年6月9日因勸戒喝酒之事，兩造於電話中爭吵後，竟
    長達將近二年未再以line傳送訊息，亦無任何互動及往來，
    彼此形同陌路，109年4月首次以lin傳送之訊息即是離婚，
    可見，兩造之關係已由爭吵進入冷凍時期，彼此均無互動之
    意願，而與婚姻關係以共同生活之目的背道而馳。
　⒌綜上所述，兩造之締結婚姻關係，並非以深厚感情為基礎，
    故於婚姻之初即協議維持現狀，各自生活，並未約定共同處
    所，亦無共同生活之事實。嗣婚姻存續期間，常因細故發生
    爭吵，曾於104年間因細故爭吵後，共同前往戶政事務所簽
    立離婚協議書，於107年間同因細故發生爭吵後，長達二年
    未有任何互動及往來，兩造結婚迄今已逾7年，仍無共營夫
    妻生活之意願，而與結婚之目的在於經營夫妻共同永久生活
    之本質有違。及兩造當初締結婚姻之生育問題，因兩造長期
    相處不睦，未曾討論生育子女之事，隨著原告步入更年期，
    更無生育之可能，兩造亦因此對於冷凍胚胎不聞不問，任令
    繳費期滿而無任何動作，締結婚姻之原因亦已消滅。可認，
    兩造間婚姻之誠摯、相互扶持基礎已嚴重動搖或流失殆盡，
    而有足以破壞共同生活或難以維持共同生活之情事發生；且
    此事由係肇因於兩造結婚倉促，彼此均無共營長久夫妻共同
    生活之意欲，致二造婚姻關係產生破綻，應由夫妻雙方即兩
    造共同負責，兩造有責程度相當，任一造均得訴請裁判離婚
    。從而，原告以兩造間有難以維持婚姻之重大事由，依民法
    第1052條第2項規定訴請離婚，為有理由，應予准許。
六、末按訴訟費用，由敗訴之當事人負擔；法院為終局判決時，
    應依職權為訴訟費用之裁判，為民事訴訟法第78條及第87條
    所明定。上開規定依家事事件法第51條規定，準用於家事訴
    訟事件。經核本件訴訟費用為第一審裁判費3,000元，應由
    敗訴之被告負擔，爰依職權確定如主文第4項所示。
七、據上論結，本件原告之訴為有理由，依家事事件法第51條、
    民事訴訟法第78條、第87條第1項，判決如主文。
中　　華　　民　　國　　110 　年　　2 　　月　　5 　　日
　                家事法庭      法  官  許蕙蘭
以上正本係照原本作成。
如對本判決上訴，須於收受判決正本送達後20日內向本院提出上
訴狀，並繳納上訴費及附具繕本。
中　　華　　民　　國　　110 　年　　2 　　月　　5 　　日
                                書記官　林書婷